【裁判字號】    98,訴緝,8
【裁判日期】    980417
【裁判案由】    偽造文書等
【裁判全文】
臺灣桃園地方法院刑事判決               98年度訴緝字第8號
公  訴  人  臺灣桃園地方法院檢察署檢察官
被      告  甲○○
                    （現另案在臺灣臺北看守所羈押中）
上列被告因偽造文書等案件，經檢察官提起公訴（95年度偵字第
22151 號），被告於本院準備程序進行中，就被訴事實為有罪之
陳述，經本院告知簡式審判程序意旨，並聽取當事人之意見後，
本院裁定依簡式審判程序審理，判決如下：
    主  文
甲○○犯如附表「應處罪刑欄」所示之罪，各處如附表「應處罪
刑欄」所示之刑，如附表所示之物均沒收。應執行有期徒刑壹年
捌月，如附表所示之物均沒收。
    事  實
一、甲○○於民國95年6 月23日上午11時許，假冒「郭鎮毅」之
    名義偽造履歷表之私文書1 紙後，持向位在桃園縣桃園市○○路663 號之「鴻邦開發建設有限公司」（下稱「鴻邦公司
    」）行使應徵房屋銷售員，足以生損害於「郭鎮毅」及鴻邦
    公司對於人事管理之正確性。嗣於6 月26日報到開始上班後
    ，為鴻邦公司之業務人員，為從事業務之人。竟基於為自己
    不法所有及行使偽造文書之犯意，於96年6 月26日上午11時
    許，向鴻邦公司借出桃園縣桃園市○○○○街22號3 樓之鑰
    匙，對於業務上所持有之上開房屋侵占入己後，假冒「劉成
    偉」之名義，於95年6 月30日在自由時報F7版面刊登「桃園
    中平特區3 房2 廳，月租12000 ，押金2 個月。意洽劉先生
    0000000000」之出租廣告，以此詐術致不知情之戊○○陷於
    錯誤於當日向甲○○承租上開房屋，並給付新臺幣（下同）
    11,000元之租金予甲○○，甲○○並以「劉成偉」之名義偽
    造房屋租賃契約書之私文書1 紙，並持以行使與戊○○締結
    系爭房屋之租賃契約，足以生損害於「劉成偉」。嗣於7 月
    2 日鴻邦公司人員發現系爭房屋竟被甲○○以「劉成偉」之
    名義出租，始悉上情。又於95年6月底某日在自由時報刊登
    非其所有且無權利出租之位在桃園縣中壢市○○○街27 之1
    號3樓房屋不實之出租廣告，以此詐術致不知情之己○○、
    庚○○均陷於錯誤，分別於95年6月底某日、同年月30日向
    甲○○承租系爭房屋，並分別給付36,000元、22,000元之租
    金予甲○○，甲○○並分別以「劉成偉」、「劉志毅」之名
    義偽造房屋租賃契約書之私文書，並持以行使分別與己○○
    、庚○○締結房屋之租賃契約，足以生損害於「劉成偉」、
    「劉志毅」。嗣經己○○、庚○○分別察覺有異報警處理，
    始悉上情。
二、甲○○又於民國95年8 月18日假冒「葉裕榮」之名義偽造履
    歷表之私文書1 紙後，持向位在桃園縣平鎮市○○街21巷45
    號「畯禹不動產經紀公司」（下稱「畯禹公司」）行使應徵
    房屋銷售員，足以生損害於「葉裕榮」及畯禹公司對於人事
    管理之正確性。嗣於8 月19日報到開始上班後，為畯禹公司
    之業務人員，為從事業務之人。竟基於意圖為自己不法所有
    及行使偽造私文書之犯意，於95年8 月19日向畯禹公司借出
    桃園縣中壢市○○路23 9巷26號16樓房屋及桃園縣中壢市○○路160 號4 樓房屋之鑰匙，對於業務上所持有之該2 間房
    屋侵占入己後，假冒「王治國」之名義，在「168租屋網」
    刊登桃園縣中壢市○○路23 9巷26號16樓房屋不實之租屋廣
    告，以此詐術致不知情之乙○○陷於錯誤，於95年8月28 日
    向甲○○承租上開房屋，並給付36,000元之租金予甲○○，
    甲○○並以「王治國」之名義偽造房屋租賃契約書之私文書
    ，並持以行使與乙○○締結房屋之租賃契約，又假冒「鍾志
    毅」之名義，分別在「臺灣租屋網」及「168租屋網」刊登
    桃園縣中壢市○○路160號4樓房屋不實之租屋廣告，以此詐
    術致不知情之丁○○、丙○○分別陷於錯誤，分別於95年9
    月2日、同年月3日，向甲○○承租上開房屋，並分別給付
    22,500元、27,000元之租金予甲○○，甲○○並以「鍾志毅
    」之名義偽造房屋租賃契約書之私文書，並分別持以行使與
    丁○○、丙○○締結房屋之租賃契約，均足以生損害於「王
    治國」、「鍾志毅」。嗣經乙○○、丁○○、丙○○分別察
    覺有異報警處理，始悉上情。
三、甲○○於95年3 月間，明知其弟辛○○所有之國民身分證並
    未遺失，未經其弟辛○○之同意或授權，竟擅取辛○○留置
    家中之照片及印章，前往宜蘭縣羅東鎮○○路159 之1 號之
    宜蘭縣羅東鎮戶政事務所，冒充辛○○本人，填妥補領國民
    身分證申請書，並於申請人欄內偽造辛○○之簽名1枚，再
    持辛○○印章盜蓋於該申請書之申請人欄內，而以辛○○之
    國民身分證遺失之不實事項為由，申請補發辛○○之國民身
    分證，經不知情之承辦公務員，核對資料相符而予受理准予
    補發辛○○之國民身分證交付甲○○使用，足以生損害於辛○○本人及戶政機關對於身分證核發管理之正確性，而有害
    於公眾。
四、嗣甲○○於95年7 月15日為警查獲，在桃園縣桃園市○○○
    街101 號之桃園縣政府警察局桃園分局龍安派出所製作筆錄
    時，持其所申請之「辛○○」名義國民身分證交上揭龍安派
    出所員警查驗身分，並冒用「辛○○」名義應訊，在調查筆
    錄上，偽造「辛○○」署名3枚並按捺指印6枚，均足以生損
    害於辛○○及刑事追訴權之正確性。
五、案經鴻邦公司、畯禹公司、戊○○、己○○、庚○○、丁○○、丙○○、乙○○訴由桃園縣政府警察局中壢分局報請臺
    灣桃園地方法院檢察署檢察官偵查起訴。
    理  由
一、本案被告甲○○所犯均為死刑、無期徒刑或最輕本刑為3 年
    以上有期徒刑以外之罪，其於本院準備程序中就前揭被訴事
    實均為有罪之陳述，經本院告知簡式審判程序之旨，並聽取
    當事人之意見後，本院依刑事訴訟法第273 條之1 第1 項規
    定，裁定進行簡式審判程序，合先敘明。
二、前開犯罪事實，業據被告分別於警詢、偵查中及本院審理時
    坦承不諱，並經證人戊○○、己○○、庚○○、乙○○、丁○○、丙○○、蔡永興及蘇達登分別於警詢及檢察官訊問時
    陳述無訛，且有鴻邦公司應徵履歷、鴻邦公司借出物件登入
    表、鑰匙編號及房屋地址對照表、自由時報95年6 月30日F7
    版廣告各1份及租賃契約書5份、辛○○補發國民身分證1張
    、桃園分局龍安派出所95年7月15日警詢筆錄1份在卷可稽，
    足徵被告自白與事實相符，本件事證明確，被告犯行堪以認
    定。
三、按刑法業於95年7 月1 日施行，修正後刑法第2 條第1 項之
    規定：「行為後法律有變更者，適用行為時之法律。但行為
    後之法律有利於行為人者，適用最有利於行為人之法律」，
    係規範行為後法律變更所生新舊法比較適用之準據法，於新
    法施行後，應適用新法第2 條第1 項之規定，為「從舊從輕
    」之比較；比較時應就罪刑有關之共犯、未遂犯、想像競合
    犯、牽連犯、連續犯、結合犯，以及累犯加重、自首減輕暨
    其他法定加減原因（如身分加減）與加減例等一切情形，綜
    其全部罪刑之結果而為比較（最高法院95年第8 次刑事庭會
    議決議參照）。查被告於事實欄一、三所示行為後，有下列
    規定之修正：
（一）罰金刑之計算單位及處罰部分：刑法施行法增訂第1 條之
      1 ：「中華民國94年1 月7 日刑法修正施行後，刑法分則
      編所定罰金之貨幣單位為新臺幣。94年1 月7 日刑法修正
      時，刑法分則編未修正之條文定有罰金者，自94年1 月7
      日刑法修正施行後，就其所定數額提高為30倍。但72年6
      月26日至94年1 月7 日新增或修正之條文，就其所定數額
      提高為3 倍。」，則刑法第339 條第1 項規定之罰金部分
      ，應認亦隨同修正，而在修正前應依罰金罰鍰提高標準條
      例第1 條前段之規定提高為10倍，是修正前後所規定之罰
      金刑最高額，經換算結果並無不同，惟因修正後刑法第33
      條第5 款已將罰金刑科處1 元以上調整為新臺幣1 千元以
      上，以百元計算之，經比較修正前後規定之罰金刑，就修
      正之罰金刑最低度部分，行為時法較有利於被告。
（二）關於牽連犯及連續犯：修正施行前刑法第55條後段牽連犯
      、第56條連續犯之規定業經修正公布刪除，則被告之犯行
      ，因行為後新法已刪除牽連犯、連續犯之規定，此刪除雖
      非犯罪構成要件之變更，但顯已影響行為人刑罰之法律效
      果，自屬法律有變更。修正前刑法第55條牽連犯，第56條
      連續犯規定，前者加重其刑至二分之一，後者從一重罪處
      斷；而上開規定於修正刪除後，刑法就行為罪數，除接續
      犯、想像競合犯、結合犯等實質上或裁判上一罪，以一罪
      論處原則上採取一罪一罰及數罪併罰，故修正前之處罰結
      果，顯較修正後刑法規定一罪一罰或數罪併罰對被告有利
      。
（三）關於數罪併罰：修正前刑法第51條規定：「數罪併罰，分
      別宣告其罪之刑，依左列各款定其應執行者：」其中第5
      款規定：「宣告多數有期徒刑者，於各刑中之最長期以上
      ，各刑合併之刑期以下，定其刑期。但不得逾20年。」修
      正後刑法第51條第5 款規定：「宣告多數有期徒刑者，於
      各刑中之最長期以上，各刑合併之刑期以下，定其刑期。
      但不得逾30年。」比較結果，修正後刑法亦未較有利於行
      為人。
（四）綜上，本件就被告所犯如事實欄一、三所示部分，經綜合
      觀察全部罪刑比較之結果，依修正後刑法第2 條第1 項前
      段規定，適用修正前刑法33條第5 款、第55條、第56 條
      、第51條第5 款之規定，對被告較有利，自應全部適用修
      正前刑法相關規定而為論科。
四、核被告如事實欄一、二所為，係犯刑法第216 條、第210 條
    之行使偽造私文書罪、第339 條第1 項之詐欺取財罪、第
    336 條第2 項之業務侵占罪。如事實欄三所為，係犯刑法第
    216 條、第210 條之行使偽造私文書罪。如事實欄四所為，
    係犯刑法第217 條偽造署押罪。被告於向鴻邦公司、畯禹公
    司應徵之履歷表上，及與戊○○、己○○、庚○○、乙○○
    、丁○○、丙○○簽訂之租賃契約書上分別偽造「郭鎮毅」
    「葉裕榮」、「劉成偉」、「劉成偉」、「劉志毅」、「王
    治國」、「鍾志毅」「鍾志毅」署押之行為，均係偽造私文
    書之階段行為；而其於與戊○○、己○○、庚○○、乙○○
    、丁○○、丙○○簽訂之租賃契約書上偽造上開署押後，復
    持之加以行使，其偽造之低度行為應為行使之高度行為所吸
    收，均不另論罪，應依行使偽造偽造私文書罪論處。又如事
    實欄一所示（即95年6 月30日前）被告多次行使偽造私文書
    （含偽造履歷表及偽造租賃契約書）、詐欺取財犯行，時間
    緊接，所犯均係構成要件罪名相同，顯均係出於概括之犯意
    為之，為連續犯，均應依修正前刑法第56條之規定論以一罪
    。被告所犯行使租賃契約之偽造私文書罪及向戊○○、己○○、庚○○詐欺取財罪，各係以一行為而觸犯二罪名，為想
    像競合犯，應依刑法第55條規定，從一重之行使偽造私文書
    罪處斷。而行使偽造私文書罪及業務侵占罪間，有方法目的
    之牽連關係，應依修正前刑法第55條規定，從重論以刑法第
    336 條第2 項業務侵占罪。如上開事實欄二所示（即95年7
    月1 日後）被告犯行使偽造租賃契約之偽造私文書罪及向乙○○、丁○○、丙○○詐欺取財罪，各係以一行為而觸犯二
    罪名，為想像競合犯，應依刑法第55條規定，從一重之行使
    偽造私文書罪處斷。被告就事實欄二對畯禹公司、乙○○、
    丁○○、丙○○，所犯業務侵占罪及行使偽造私文書4 罪，
    如事實欄三所示之行使偽造私文書罪，如事實欄四所示偽造
    署押罪，應分論併罰。爰審酌被告犯罪之動機、方法、對被
    害人所生危害，犯後坦承犯行、尚未能與告訴人達成和解等
    一切情狀，分別量處如主文所示之刑。又如上開犯罪事實時
    間均係在96年4 月24日以前，經發布通緝之時間則為96年8
    月24日，係在中華民國九十六年罪犯減刑條例施行後通緝，
    自無該條例第5 條規定之適用，且無該條例第3 條第1 項不
    予減刑之情形，爰依該條例第2 條第1 項第3 款之規定，減
    其宣告刑2 分之1 ，並定其應執行之刑，以示懲儆。至如附
    表所示簽名及印文均係偽造，應依刑法第219 條之規定各諭
    知沒收之宣告。而扣案被告申請補發之辛○○國民身分證，
    為被告犯罪所得之物，應依刑法第38條第1 項第3 款宣告沒
    收。再如附表所示偽造之履歷表、租賃契約等私文書，雖係
    被告所製作，然並未扣案，且已交付鴻邦公司、畯禹公司、
    戊○○、己○○、庚○○、乙○○、丁○○、丙○○而行使
    ，應屬渠等所有，又上開租賃契約為一式兩份，為被告所保
    管之該份及被告偽造之「劉成偉」、「劉志毅」、「王治國
    」、「鍾志毅」印章，現均已丟棄而滅失，經被告於本院審
    理時供承在卷，爰不另為沒收之諭知。又扣案之上開房屋鑰
    匙共3 把，非被告所有，亦不予宣告沒收，併此敘明。
據上論斷，應依刑事訴訟法第273 條之1 第1 項、第299 條第1
項前段，刑法第2 條第1 項前段、第216 條、第210 條、第339
條第1 項、第336 條第2 項、第219 條，修正前刑法第55條、第
56條、第51條第5 款，刑法第38條第1 項第3 款，刑法施行法第
1條 之1 ，中華民國九十六年罪犯減刑條例第2 條第1 項第3 款
、第7 條、第10條第1 項，判決如主文。
本案經檢察官楊凱真到庭執行職務。
中    華    民    國    98    年    4     月    17    日
                  臺灣桃園地方法院刑事第八庭
                          法  官  張明儀
以上正本證明與原本無異。
如不服本判決應於收受判決後10日內向本院提出上訴書狀，並應
敘述具體理由。其未敘述上訴理由者，應於上訴期間屆滿後20日
內向本院補提理由書 (均須按他造當事人之人數附繕本)「 切勿
逕送上級法院」。
                          書記官  邱仲騏
中    華    民    國    98    年    4     月    17    日
附錄本案論罪科刑之法條：
中華民國刑法第216條
（行使偽造變造或登載不實之文書罪）
行使第 210 條至第 215 條之文書者，依偽造、變造文書或登載
不實事項或使登載不實事項之規定處斷。
中華民國刑法第210條
（偽造變造私文書罪）
偽造、變造私文書，足以生損害於公眾或他人者，處 5 年以下有
期徒刑。
中華民國刑法第339條第1項
（普通詐欺罪）
意圖為自己或第三人不法之所有，以詐術使人將本人或第三人之
物交付者，處5 年以下有期徒刑、拘役或科或併科1 千元以下罰
金。
中華民國刑法第336條第2項
（公務公益侵占罪、業務侵占罪）
對於業務上所持有之物，犯前條第 1 項之罪者，處 6 月以上
5 年以下有期徒刑，得併科 3 千元以下罰金。
中華民國刑法第219條
（沒收之特例）
偽造之印章、印文或署押，不問屬於犯人與否，沒收之。
┌────────────────────────────────────────────┐
│附表：甲○○所犯之罪、所處之刑及應沒收之物                                              │
├──┬───────┬─────────────────┬───────────┬───┤
│編號│ 犯 罪 時 地  │       應  處  罪  刑  欄         │    沒收標的及存在處  │數  量│
├──┼───────┼─────────────────┼───────────┼───┤
│ 一 │事實欄一      │意圖為自己不法之所有，而侵占對於業│偽造於鴻邦公司履歷表上│1 枚  │
│    │              │務上所持有之物，處有期徒刑壹年，減│「郭鎮毅」之簽名      │      │
│    │              │為有期徒刑陸月。                  ├───────────┼───┤
│    │              │                                  │偽造於與戊○○簽訂之租│簽名6 │
│    │              │                                  │賃契約書（一式兩份）上│枚、印│
│    │              │                                  │「劉成偉」名、印文    │文16枚│
│    │              │                                  ├───────────┼───┤
│    │              │                                  │偽造於與己○○簽訂之租│簽名4 │
│    │              │                                  │賃契約書（一式兩份）上│枚、印│
│    │              │                                  │「劉成偉」簽名、印文  │文10枚│
│    │              │                                  ├───────────┼───┤
│    │              │                                  │偽造於與庚○○簽訂之租│簽名4 │
│    │              │                                  │賃契約書（一式兩份）上│枚、印│
│    │              │                                  │「劉志毅」簽名、印文  │文22枚│
├──┼───────┼─────────────────┼───────────┼───┤
│ 二 │事實欄二      │行使偽造私文書，足以生損害於他人，│偽造於畯禹公司履歷表上│1 枚  │
│    │              │肆罪，各處有期徒刑肆月，各減為有期│「葉裕榮」簽名（該履歷│      │
│    │              │徒刑貳月。意圖為自己不法之所有，而│表經畯禹公司丟棄而滅失│      │
│    │              │侵占對於業務上所持有之物，處有期徒│，以最有利被告之認定，│      │
│    │              │刑拾月，減為有期徒刑伍月。        │偽造之簽名為1 枚）    │      │
│    │              │                                  ├───────────┼───┤
│    │              │                                  │偽造於與乙○○簽訂之租│簽名2 │
│    │              │                                  │賃契約書（一式兩份）上│枚、印│
│    │              │                                  │「王治國」簽名、印文（│文2 枚│
│    │              │                                  │該租賃契約書已滅失，以│      │
│    │              │                                  │最有利被告之認定，每份│      │
│    │              │                                  │偽造之簽名及印文各1枚 │      │
│    │              │                                  ├───────────┼───┤
│    │              │                                  │偽造於與丁○○簽訂之租│簽名6 │
│    │              │                                  │賃契約書（一式兩份）上│枚、印│
│    │              │                                  │「鍾志毅」簽名、印文  │文16枚│
│    │              │                                  ├───────────┼───┤
│    │              │                                  │偽造於與丙○○簽訂之租│簽名4 │
│    │              │                                  │賃契約書（一式兩份）上│枚、印│
│    │              │                                  │「鍾志毅」簽名、印文  │文14枚│
├──┼───────┼─────────────────┼───────────┼───┤
│ 三 │事實欄三      │行使偽造私文書，足以生損害於公眾及│補領國民身分證申請書上│簽名1 │
│    │              │他人，處有期徒刑肆月，減為有期徒刑│偽造「辛○○」簽名、印│枚、印│
│    │              │貳月。                            │文                    │文1 枚│
│    │              │                                  │扣案被告申請補發之薛志│      │
│    │              │                                  │安國民身分證1 張      │      │
├──┼───────┼─────────────────┼───────────┼───┤
│四  │事實欄四      │偽造署押，足以生損害於公眾及他人，│桃園縣政府警察局桃園分│簽名3 │
│    │              │處有期徒刑肆月，減為有期徒刑貳月。│局龍安派出所95年7月15 │枚、指│
│    │              │                                  │日調查筆錄上偽造「薛志│印6 枚│
│    │              │                                  │安」簽名、指印        │      │
└──┴───────┴─────────────────┴───────────┴───┘


司法院資訊處製作；財團法人民間司法改革基金會備份。
